---
title: "Actividad Ayudantía 5 - Javier Ramos"
output: github_document
---

```{r setup, include=FALSE}
knitr::opts_chunk$set(echo = TRUE)
```

# K-Medias

Para el análisis de clusters vamos a analizar la data de "sanguchez.csv". Luego se tiene:

```{r}
library(tidyverse)
library(dplyr)
```

```{r}
setwd("D:/UAI/Minería de datos/Actividades/Actividad Ayudantía 5")
sanguchez <- read.csv("sanguchez.csv", header = TRUE, sep = ";")
```

Para clusterizar se usarán las columnas de precio y nota. Para analizar el comportamiento se excluirán el resto de variables.

Antes de clusterizar debemos preparar la data:

- Eliminando datos faltantes. 

- Limpiar variable de precio.

- Eliminar datos atípicos

- Escalar la data

### Eliminando datos faltantes

```{r}
sanguchez <- sanguchez[,!(colnames(sanguchez) %in% c("url", "Local", "Direccion","Ingredientes", "texto"))]
sanguchez <- na.omit(sanguchez)
sanguchez_aux <- sanguchez
```

### Limpiar variable precio

```{r}
sanguchez_aux$Precio = gsub("[a-zA-Z]", "", sanguchez_aux$Precio)
sanguchez_aux$Precio = gsub("\\$", "", sanguchez_aux$Precio)
sanguchez_aux$Precio = gsub("\\.", "", sanguchez_aux$Precio)
sanguchez_aux$Precio = gsub(" ", "", sanguchez_aux$Precio)

sanguchez_aux <- transform(sanguchez_aux, Precio = as.numeric(Precio))
sanguchez_aux <- transform(sanguchez_aux, nota = as.numeric(nota))
sanguchez_aux <- na.omit(sanguchez_aux)
summary(sanguchez_aux)
```
### Eliminar valores atípicos: Variable Precio

```{r}
hist(sanguchez_aux$Precio)
boxplot(sanguchez_aux$Precio, horizontal = TRUE)
plot(sanguchez_aux)
#boxplot.stats(sanguchez_aux$Precio)

attach(sanguchez_aux)
aux <- Precio[Precio < 35005500]
##boxplot(aux, horizontal = TRUE)
##boxplot.stats(aux)

aux <- Precio[Precio < 14600]
#boxplot(aux, horizontal = TRUE)
#boxplot.stats(aux)

aux <- Precio[Precio < 12900]
#boxplot(aux, horizontal = TRUE)
#boxplot.stats(aux)

aux <- Precio[Precio < 10800]
#boxplot(aux, horizontal = TRUE)
#boxplot.stats(aux)

aux <- Precio[Precio < 10700]
#boxplot(aux, horizontal = TRUE)
#boxplot.stats(aux)

aux <- Precio[Precio > 600 & Precio < 10700]
#boxplot(aux, horizontal = TRUE)
#boxplot.stats(aux)+

aux <- Precio[Precio > 1550 & Precio < 10500]
#boxplot(aux, horizontal = TRUE)
#boxplot.stats(aux)

aux <- Precio[Precio > 1650 & Precio < 10500]
#boxplot(aux, horizontal = TRUE)
#boxplot.stats(aux)

aux <- Precio[Precio > 1700 & Precio < 10500]
boxplot(aux, horizontal = TRUE)
boxplot.stats(aux)
hist(aux)
plot(aux)
```

### Eliminar valores atípicos: Variable Nota

```{r}
hist(sanguchez_aux$nota)
boxplot(sanguchez_aux$nota, horizontal = TRUE)
plot(sanguchez_aux)

#boxplot.stats(sanguchez_aux$nota)

attach(sanguchez_aux)
aux2 <- nota[nota > 1]
boxplot(aux2, horizontal = TRUE)
boxplot.stats(aux2)

hist(aux2)
plot(aux2)
```



### Escalar la data

Primero se filtará según los datos obtenidos en el ítem anterios y luego se hará la escala

```{r}

sanguchez_aux2 <- filter(sanguchez_aux, Precio > 1700, Precio < 10500, nota > 1)

#Se crea esta nueva varibale para después usarla en el segundo análisis del cluster
sanguchez_aux3 <- sanguchez_aux2

escal_data = scale(sanguchez_aux2) %>% as_tibble()
escal_data %>% summary()
plot(sanguchez_aux2)
```

Ahora que está escalada la data, vamos a aplicar el algoritmo de kmedias, que viene implementado en R base. Para probar, vamos a aplicar kmedias = 10

### Análisis Cluster K = 7

```{r}
modelo_kmeans <- kmeans(escal_data, centers = 7)
modelo_kmeans2 <- kmeans(sanguchez_aux2, centers = 7)

# creo la variable cluster en la tabla escal_data
escal_data$clus <- modelo_kmeans$cluster %>% as.factor()
sanguchez_aux2$clus <- modelo_kmeans2$cluster %>% as.factor()

ggplot(escal_data, aes(nota, Precio, color=clus)) +
  geom_point(alpha=0.5, show.legend = T) +
  theme_bw()

ggplot(sanguchez_aux2, aes(nota, Precio, color=clus)) +
  geom_point(alpha=0.5, show.legend = T) +
  theme_bw()

info_clus <- modelo_kmeans$centers
info_clus2 <- modelo_kmeans2$centers
info_clus
info_clus2
```

### Evolución suma de cuadrados intra-cluster en la medida que aumentamos el numero de k

```{r evolucion sse}
SSinterior <- numeric(30)
for(k in 1:30){
  modelo <- kmeans(escal_data, centers = k)
  SSinterior[k] <- modelo$tot.withinss
}
plot(SSinterior)
```

### Metodo del Codo 2

```{r metodo codo2}
#Calculando K para Data normalizada
k.max <- 30
wss1 <- sapply(1:k.max, 
              function(k){kmeans(escal_data, k, nstart=50,iter.max = 8)$tot.withinss})
wss2 <- sapply(1:k.max, 
              function(k){kmeans(sanguchez_aux2, k, nstart=50,iter.max = 8)$tot.withinss})
#wss1
plot(1:k.max, wss1,
     type="b", pch = 19, frame = FALSE, 
     xlab="Numeros de clusters K",
     ylab="Total within-clusters sum of squares")
plot(1:k.max, wss2,
     type="b", pch = 19, frame = FALSE, 
     xlab="Numeros de clusters K",
     ylab="Total within-clusters sum of squares")
```

## Evaluacion

Existen diversos metodos de evaluacion de calidad de los clusters resultantes. 

### Inspeccion visual

```{r insp visual}
escal_data$clus <- as.numeric(escal_data$clus)
sanguchez_aux2$clus <- as.numeric(sanguchez_aux2$clus)

# uso distancia euclidiana
tempDist <- dist(escal_data) %>% as.matrix()

#reordeno filas y columnas en base al cluster obtenido
index <- sort(modelo_kmeans$cluster, index.return=TRUE)
tempDist <- tempDist[index$ix,index$ix]
rownames(tempDist) <- c(1:nrow(escal_data))
colnames(tempDist) <- c(1:nrow(escal_data))
image(tempDist)
```

### Estadistico de Hopkins

```{r estad hopkins}
library(factoextra)

#Calcula el hopkins statistic 
res <- get_clust_tendency(escal_data, n = 30, graph = FALSE)
res2 <- get_clust_tendency(sanguchez_aux2, n = 30, graph = FALSE)
print(res)
print(res2)
```

### Indice de correlación
```{r coef correlacion}
#Correlation
#construyo matriz de correlacion ideal (cada entidad correlaciona 1 con su cluster)
tempMatrix <- matrix(0, nrow = nrow(sanguchez_aux2), ncol = nrow(sanguchez_aux2))
tempMatrix[which(index$x==1), which(index$x==1)]  <- 1
tempMatrix[which(index$x==2), which(index$x==2)]  <- 1
tempMatrix[which(index$x==3), which(index$x==3)]  <- 1
tempMatrix[which(index$x==4), which(index$x==4)]  <- 1
tempMatrix[which(index$x==5), which(index$x==5)]  <- 1
tempMatrix[which(index$x==6), which(index$x==6)]  <- 1
tempMatrix[which(index$x==7), which(index$x==7)]  <- 1

#construyo matriz de disimilitud
tempDist2 <- 1/(1+tempDist)

#Calcula correlacion 
cor <- cor(tempMatrix[upper.tri(tempMatrix)],tempDist2[upper.tri(tempDist2)])
print(cor)
```

### Indice de cohesión y el de separación.
```{r coef cohesion y separacion}
library(flexclust) # usaremos la distancia implementada en flexclus (dist2) que maneja mejor objetos de diferente tamaño
#escal_data_pok <- apply(escal_data_pok,2,as.numeric)
 
#Cohesion
withinCluster <- numeric(7)
for (i in 1:7){
  tempdata <- escal_data[which(modelo_kmeans$cluster == i),]
  withinCluster[i] <- sum(dist2(tempdata,colMeans(tempdata))^2)
}
cohesion = sum(withinCluster)
#es equivalente a model$tot.withinss en k-means
print(c(cohesion, modelo_kmeans$tot.withinss))

#Separation
meandata <- colMeans(escal_data)
SSB <- numeric(7)
for (i in 1:7){
  tempdata <- escal_data[which(modelo_kmeans$cluster==i),]
  SSB[i] <- nrow(tempdata)*sum((meandata-colMeans(tempdata))^2)
}
separation = sum(SSB)
print(separation)
```

### Coeficiente de silueta

```{r coef silueta}
library(cluster)
coefSil <- silhouette(modelo_kmeans$cluster,dist(escal_data))
summary(coefSil)
#visualizamos el codigo de silueta de cada cluster
fviz_silhouette(coefSil) + coord_flip()
```

### Utilizamos el coeficiente de silueta para encontrar el mejor valor de K

```{r valor k silueta}
coefSil=numeric(30)
for (k in 2:30){
  modelo <- kmeans(escal_data, centers = k)
  temp <- silhouette(modelo$cluster,dist(escal_data ))
  coefSil[k] <- mean(temp[,3])
}
tempDF=data.frame(CS=coefSil,K=c(1:30))
ggplot(tempDF, aes(x=K, y=CS)) + 
  geom_line() +
  scale_x_continuous(breaks=c(1:30))
```

# 2do Análisis Cluster

Importante: Notar que al correr el programa el K óptimo varía entre 13 y 15, pero para terminos de esta evaluación se usará k = 15

```{r clust2}
escal_data2 = scale(sanguchez_aux3) %>% as_tibble()
modelo_kmean <- kmeans(escal_data2, centers = 15)
modelo_kmean2 <- kmeans(sanguchez_aux3, centers = 15)
# creo la variable cluster en la tabla escal_data_pokda
escal_data2$clus2 <- modelo_kmean$cluster %>% as.factor()
sanguchez_aux3$clus2 <- modelo_kmean2$cluster %>% as.factor()
ggplot(escal_data2, aes(nota, Precio, color=clus2)) +
  geom_point(alpha=0.5, show.legend = T) +
  theme_bw()
ggplot(sanguchez_aux3, aes(nota, Precio, color=clus2)) +
  geom_point(alpha=0.5, show.legend = T) +
  theme_bw()
info_clusters <- modelo_kmean$centers
info_clusters2 <- modelo_kmean2$centers
info_clusters
info_clusters2
```

## Evaluacion

### Inspeccion visual
```{r insp visual2}
escal_data2$clus <- as.numeric(escal_data2$clus2)
sanguchez_aux3$clus <- as.numeric(sanguchez_aux3$clus2)
# uso distancia euclidiana
tempDist_2 <- dist(escal_data2) %>% as.matrix()
#reordeno filas y columnas en base al cluster obtenido
index <- sort(modelo_kmean$cluster, index.return=TRUE)
tempDist_2 <- tempDist_2[index$ix,index$ix]
rownames(tempDist_2) <- c(1:nrow(escal_data))
colnames(tempDist_2) <- c(1:nrow(escal_data))
image(tempDist_2)
```

### Estadistico de Hopkins. 
```{r estad hopkins2}
library(factoextra)
escal_data2$clus2 <- NULL
sanguchez_aux3$clus2 <- NULL
#Calcula el hopkins statistic 
res_1 <- get_clust_tendency(escal_data2, n = 30, graph = FALSE)
res_2 <- get_clust_tendency(sanguchez_aux3, n = 30, graph = FALSE)
print(res_1)
print(res_2)
```

### Indice de correlación
```{r coef correlacion2}
#Correlation
#construyo matriz de correlacion ideal (cada entidad correlaciona 1 con su cluster)
tempMatrix2 <- matrix(0, nrow = nrow(escal_data2), ncol = nrow(escal_data2))
tempMatrix[which(index$x==1), which(index$x==1)]  <- 1
tempMatrix[which(index$x==2), which(index$x==2)]  <- 1
tempMatrix[which(index$x==3), which(index$x==3)]  <- 1
tempMatrix[which(index$x==4), which(index$x==4)]  <- 1
tempMatrix[which(index$x==5), which(index$x==5)]  <- 1
tempMatrix[which(index$x==6), which(index$x==6)]  <- 1
tempMatrix[which(index$x==7), which(index$x==7)]  <- 1
tempMatrix[which(index$x==8), which(index$x==8)]  <- 1
tempMatrix[which(index$x==9), which(index$x==9)]  <- 1
tempMatrix[which(index$x==10), which(index$x==10)] <- 1
tempMatrix[which(index$x==11), which(index$x==11)] <- 1
tempMatrix[which(index$x==12), which(index$x==12)] <- 1
tempMatrix[which(index$x==13), which(index$x==13)] <- 1
tempMatrix[which(index$x==14), which(index$x==14)] <- 1
tempMatrix[which(index$x==15), which(index$x==15)] <- 1

#construyo matriz de disimilitud
tempDist_22 <- 1/(1+tempDist_2)
#Calcula correlacion 
cor2 <- cor(tempMatrix2[upper.tri(tempMatrix2)],tempDist_2[upper.tri(tempDist_2)])
print(cor2)
```

### Indice de cohesión y el de separación.
```{r coef cohesion y separacion2}
library(flexclust) # usaremos la distancia implementada en flexclus (dist2) que maneja mejor objetos de diferente tamaño
escal_data2 <- apply(escal_data2,2,as.numeric)
 
#Cohesion
withinCluster <- numeric(15)
for (i in 1:15){
  tempdata2 <- escal_data2[which(modelo_kmean$cluster == i),]
  withinCluster[i] <- sum(dist2(tempdata2,colMeans(tempdata2))^2)
}
cohesion2 = sum(withinCluster)
#es equivalente a model$tot.withinss en k-means
print(c(cohesion2, modelo_kmean$tot.withinss))
#Separation
meandata2 <- colMeans(escal_data2)
SSB <- numeric(15)
for (i in 1:15){
  tempdata2 <- escal_data2[which(modelo_kmean$cluster==i),]
  SSB[i] <- nrow(tempdata2)*sum((meandata2-colMeans(tempdata2))^2)
}
separation2 = sum(SSB)
print(separation2)
```

### Coeficiente de silueta
```{r coef silueta2}
library(cluster)
coefSil2 <- silhouette(modelo_kmean$cluster,dist(escal_data2))
summary(coefSil2)
#visualizamos el codigo de silueta de cada cluster
fviz_silhouette(coefSil2) + coord_flip()
```