---
title: "Actividad Ayudantía 6 - Javier Ramos"
output: github_document
---

```{r setup, include=FALSE}
knitr::opts_chunk$set(echo = TRUE)
```


## Cargar datos
```{r}
load("D:/UAI/Minería de datos/Actividades/Actividad Ayudantía 6/beats.RData")
```

## Librerías
```{r}
library(tidyverse)
library(cluster)
library(factoextra)
library(janitor)
```

## Sample de datos
```{r}
data<- beats %>% slice_sample(n=10000)
```

#Pre Procesamiento de datos

## Limpieza de datos:

Trabajar con variables relevantes
```{r}
data <- data[,!(colnames(data) %in% c("artist_id", "album_id", "album_type","album_release_date", "album_release_date_precision", "analysis_url", "disc_number", "explicit", "track_href", "is_local", "track_preview_url", "track_number", "type", "track_uri", "external_urls.spotify", "album_name", "key_mode", "mode_name", "key_name"))]
```


Verificar datos NA y entidades repetidas
```{r}
data[data == ""] <- NA

data_pre <- na.omit(data)

# Ahora corroboraremos si existen canciones que esten duplicadas
data_pre %>% count(duplicated(data_pre$track_name))

# Como existen canciones repetidas realizamos la consulta para obtener los valores distintos, pero este hecho obvia que hayan canciones con el mismo nombre pero de distinto autos  
data_pre %>% distinct(track_name, .keep_all = TRUE, )

# Por lo que creamos una variables que almacene si existe duplicidad en la cacion y/o en el artista
data_pre$duplicate <- duplicated(data_pre[,c("track_name", "artist_name")])

# Generamos un sub data frame que almacenara solo los valores que haya obtenido el valor TRUE a la consulta anterior y los ordenamos por album_release_year
data_dupli <- data_pre %>% 
  filter(data_pre$duplicate == TRUE) %>% 
  arrange("track_name", "album_release_year", desc(album_release_year))

# Seleciono las filas que sean distintas, borro todas las canciones que se repite
data_dupli <- data_dupli %>% 
  distinct(track_name, artist_name, .keep_all = TRUE)

# Elimino de mi data pre procesada los datos que dieron positivo a la duplicidad, para que al momento de re insertar los datos sobrevivieron a la limpieza de duplicidad no se genere la duplicidad que se estaba evitando
data_pre <- data_pre[!(data_pre$duplicate == TRUE),]

# Junto la data pre procesada con los datos que sobrevivieron a la limpieza de duplicidad
data_pre <- rbind(data_pre, data_dupli)

# Elimino la columna que me indicaba duplicidad ya que no sera util mas adelante
data_pre$duplicate <- NULL
```

## Revisar Estructura de Datos
```{r}
# Transformamos cada variables al tipo de variable que sale en el archivo .txt con la descripcion de cada una
data_pre$track_id <- as.character(data_pre$track_id)
data_pre$track_name <- as.character(data_pre$track_name)
data_pre$artist_name <- as.character(data_pre$artist_name)

data_pre$danceability <- as.double(as.character(data_pre$danceability))
data_pre$energy <- as.double(as.character(data_pre$energy))
data_pre$key <- as.double(as.character(data_pre$key))
data_pre$loudness <- as.double(as.character(data_pre$loudness))
data_pre$mode <- as.double(as.character(data_pre$mode))
data_pre$speechiness <- as.double(as.character(data_pre$speechiness)) 
data_pre$acousticness <- as.double(as.character(data_pre$acousticness))
data_pre$instrumentalness <- as.double(as.character(data_pre$instrumentalness))
data_pre$liveness <- as.double(as.character(data_pre$liveness))
data_pre$valence <- as.double(as.character(data_pre$valence))
data_pre$tempo <- as.double(as.character(data_pre$tempo))
data_pre$duration_ms <- as.double(as.character(data_pre$duration_ms))
data_pre$time_signature <- as.double(as.character(data_pre$time_signature))
data_pre$album_release_year <- as.double(as.character(data_pre$album_release_year))

# Character
data_char <- c("track_id", "track_name", "artist_name")

# Double
data_dou <- c("danceability", "energy", "key", "loudness", "mode", "speechiness", "acousticness", "instrumentalness", "liveness", "valence", "tempo", "duration_ms","time_signature", "album_release_year")
# Volvemos a borrar los datos que puedan haber quedado como NA con el cambio de tipo de variable

data_pre <- na.omit(data)

```

## Separo Datos
```{r separar datos}
datanum <- data_pre %>% 
  select(data_dou)
datachar <- data_pre %>% 
  select(data_char)
```

## Escalar Datos
```{r escalar datos}
data_sca <- sapply(datanum, scale)
#min_max_norm <- function(x) {
#    return((x - mean(x))/(max(x) - min(x)))    
#  }
#div_norm <- function(y) {
#    y/100
#  }
  
#des_norm <- function(z) {
#    return((z+min(z))*(max(z) - min(z)))
#  }
#data_scalmin <- min_max_norm(datanum)
  
```

# Procesamiento de los Datos
## Clustering Jerarquico

- Matriz de Distancias
```{r matriz distancia}
#Distancia Euclideana
d = dist(data_sca, method = "euclidean")

#Distancia Manhattan
d1 = dist(data_sca, method = "manhattan")

#Distancia Minkowski
d2 = dist(data_sca, method = "minkowski")
hist(d, main = "Histograma Distancia Euclideana")
hist(d1, main = "Histograma Distancia Manhattan")
hist(d2, main = "Histograma Distancia Minkowski")
```

## Clustering Aglomerativo

Utilizando la funcion de R base hclust, aplicamos hierarchical clustering, a partir de la matriz de distancias d (se usará d1 porque explica mejor las variables), y utilizamos el criterio complete linkage

- Complete Model
```{r complete model}
# Fijamos una seed para que cada vez que ejecutemos el codigo obtengamos los mismos valores y no vayan cambiado cada vez que ejecutamos el script
set.seed(369)
model_complete <- hclust(d1, method = "complete")
summary(model_complete)
```
- Ward Model
```{r ward model}
set.seed(369)
model_ward <- hclust(d1, method = "ward.D")
summary(model_ward)
```
Generamos un dendrograma para visualizar la jerarquia. La libreria 'ggdendro' permite hacer estos diagramas en una sintaxis equivalente a ggplot. 

```{r grafico dendrograma}
library("ggdendro")
ggdendrogram(model_complete, rotate = TRUE, theme_dendro = TRUE) 
```

## Corte
```{r corte arbol}
# Determinamos un valor para h lo que nos entregara un valor distinto de k para cada h que escogamos, tambien podemos definir el k desde un inicio
groups <- cutree(model_complete, h = 25)

# Se imprimen los tamaños de cada cluster
table(groups)

# Generamos una nueva columna para almacenar a que cluster pertenece cada observacion (tanto en data_pre y datanum)
data_pre$clust <- as.factor(groups)
datanum$clust <- as.factor(groups)

# Graficamos las observaciones agrupadas por su cluster
fviz_cluster(list(data = data_sca, cluster = groups))
```

## Caracteristicas de los clusters encontrados
```{r caracteristicas clusters}
datanum$clust <- as.numeric(as.character(datanum$clust))

# Generamos una tabla que almacenara los valores promedios para cada uno de los clusters encontrados lo que nos permitira caracterizar a cada uno de ellos
infoclusters <- aggregate(datanum, by=list(cluster=datanum$clust), mean)

# Borramos la columna clust ya que se repite esa informacion en la tabla generada
infoclusters$clust <- NULL

# Transformamos el tiempo de la cancion a minutos
infoclusters <- infoclusters %>% mutate(duration_min = infoclusters$duration_ms/60000)

# Borramos la columna de la duracion en milisegundoss
infoclusters$duration_ms <- NULL
infoclusters
```

## Filtremos por clusters con mas datos
```{r filtrar clusters}
# 1er Cluster con mas datos
data_c1 <- data_pre %>% 
  filter(data_pre$clust == 1)
# 2do Cluster con mas datos
data_c2 <- data_pre %>% 
  filter(data_pre$clust == 4)
# 3er Cluster con mas datos
data_c3 <- data_pre %>% 
  filter(data_pre$clust == 2)
```

## Tomemos a c2
```{r cluster_dos}
# Borramos la columna clust para escalar la datanum de c2
data_c2$clust <- NULL

# Selecciono las variables numericas, se escalan las variables y se almacenan los datos en una tabla
datanumc2 <- data_c2 %>% 
  select(data_dou) %>% 
  scale() %>% 
  as_tibble()
```

Ahora a C2 le aplicaremos un clustering divisivo

## Clustering Divisivo
```{r clustering divisivo}
# Generamos un modelo divisvo mediante la funcion diana de clusters
modelo_div <- diana(datanumc2)
# Le pedimos el coeficiente de divisivilidad al modelo
modelo_div$dc
# Graficamos nuestro dendrograma divisivo
pltree(modelo_div, cex = 0.8, hang = -1.5, main = "Dendrogram of diana")
```
## Cantidad Clusters
```{r division arbol}
# Para el caso divisivo le entregaremos el numero de clusters con los que queremos agrupar nuestros datos
groupsc2 <- cutree(modelo_div, k = 5)

# Se imprimen los tamaños de cada cluster
table(groupsc2)

# Generamos una nueva columna para almacenar a que cluster pertenece cada observacion de data_c2
data_c2$clust <- as.factor(groupsc2)

# Graficamos las observaciones agrupadas por su cluster
fviz_cluster(list(data = datanumc2, cluster = groupsc2))

# Generamos una nueva columna para almacenar a que cluster pertenece cada observacion de datanumc2
datanumc2$clust <- as.factor(groupsc2)
```

## Caracteristicas Clusters encontrados
```{r caracteristicas cluster dos}
datanumc2$clust <- as.numeric(as.character(datanumc2$clust))

# Generamos una tabla que almacenara los valores promedios para cada uno de los clusters encontrados lo que nos permitira caracterizar a cada uno de ellos
infoclustersc2 <- aggregate(datanumc2, by=list(cluster=datanumc2$clust), mean)

# Borramos la columna clust ya que se repite esa informacion en la tabla generada
infoclustersc2$clust <- NULL

# Transformamos el tiempo de la cancion a minutos
infoclustersc2 <- infoclustersc2 %>% mutate(duration_min = infoclustersc2$duration_ms/60000)

# Borramos la columna de la duracion en milisegundoss
infoclustersc2$duration_ms <- NULL
infoclustersc2
```