---
title: "Actividad 2 - Javier Ramos"
output: github_document
---

```{r setup, include=FALSE}
knitr::opts_chunk$set(echo = TRUE)
```

## Actividad Ayudantia 3
  Replicar el analisis de outliers, debes elegir uno de los dos csv disponibles (pokemon o titanic) y realizar el analisis con algunas     de las variables numericas y realizar un pequeño analisis en relacion a los datos encontrados como outliers (en caso de que eligas     el csv del titanic solo debes evaluar las columnas AGE y FNLWGT)


## Outliers
```{r cargar y revisar datos}
library(quanteda)
library(dplyr)
library(tidyverse)
library(utf8)
library(ggplot2)
setwd("D:/UAI/2021 - 1/Minería de datos/Actividades/Actividad 2")
titanic <- read_csv("titanic.csv", col_names = TRUE)

```

## Análisis variable AGE
```{r analisis age}
hist(titanic$AGE)
boxplot(titanic$AGE, horizontal = TRUE)
boxplot.stats(titanic$AGE)
```
```{r age primera limpieza}
attach(titanic)
titanic1 <- AGE[AGE < 79]
boxplot(titanic1, horizontal = TRUE)
boxplot.stats(titanic1)
```
```{r age segunda limpieza}
titanic2 <- AGE[AGE < 76]
boxplot(titanic2, horizontal = TRUE)
boxplot.stats(titanic2)

```

## Outliers de AGE
```{r}
out <- filter(titanic, titanic$AGE > 75)
out
```


## Análisis variable FNLWGT
```{r analisis fnl}
hist(titanic$FNLWGT)
boxplot(titanic$FNLWGT, horizontal = TRUE)
boxplot.stats(titanic$FNLWGT)
```

```{r fnl primera limpieza}
attach(titanic)
titanic3 <- filter(titanic, FNLWGT < min(boxplot.stats(FNLWGT)$out))
boxplot(titanic3$FNLWGT, horizontal = TRUE)
boxplot.stats(titanic3$FNLWGT)
```

```{r fnl segunda limpieza}
titanic4 <- filter(titanic3, FNLWGT < min(boxplot.stats(FNLWGT)$out))
boxplot(titanic4$FNLWGT, horizontal = TRUE)
boxplot.stats(titanic4$FNLWGT)
```

```{r fnl tercera limpieza}
titanic5 <- filter(titanic4, FNLWGT < min(boxplot.stats(FNLWGT)$out))
boxplot(titanic5$FNLWGT, horizontal = TRUE)
boxplot.stats(titanic5$FNLWGT)
```

```{r fnl cuarta limpieza}
titanic6 <- filter(titanic5, FNLWGT < min(boxplot.stats(FNLWGT)$out))
boxplot(titanic5$FNLWGT, horizontal = TRUE)
boxplot.stats(titanic6$FNLWGT)
```

```{r fnl quinta limpieza}
titanic7 <- filter(titanic6, FNLWGT < min(boxplot.stats(FNLWGT)$out))
boxplot(titanic7$FNLWGT, horizontal = TRUE)
boxplot.stats(titanic7$FNLWGT)
```

```{r fnl sexta limpieza}
titanic8 <- filter(titanic7, FNLWGT < min(boxplot.stats(FNLWGT)$out))
boxplot(titanic8$FNLWGT, horizontal = TRUE)
boxplot.stats(titanic8$FNLWGT)

```

## Outliers de NFLWGT
```{r}
out1 <- filter(titanic, titanic$FNLWGT > max(titanic8$FNLWGT))
out1
```

